臺灣高雄地方法院民事判決
111年度鳳小字第65號
原      告  第一產物保險股份有限公司

法定代理人  李正漢  
訴訟代理人  廖常宏  
被      告  余謙和  
上列當事人間請求損害賠償事件，本院於民國111年3月28日言詞
辯論終結，判決如下：
    主      文
一、被告應給付原告新臺幣（下同）1萬7,632元，及自民國（下
    同）111年2月10日起至清償日止，按週年利率5 ％計算之利
    息。
二、原告其餘之訴駁回。
三、訴訟費用1,000 元由被告負擔。
四、本判決第一項得假執行。
    事實及理由
一、被告經合法通知，未於言詞辯論期日到場，核無民事訴訟法
    第386 條所列各款情形，爰依原告之聲請，由其一造辯論而
    為判決。
二、原告主張：被告於108 年12月14日15時許，騎乘車號000-00
    0號普通重型機車，行經高雄市○○區○○路0號前，因未保持前
    後安全車距，致煞車不及而自後碰撞由原告承保訴外人范秀
    鑾所有、並由訴外人鄭俊吉駕駛之BDX-7050自用小客車（下
    稱系爭車輛），系爭車輛因此受損而送廠維修，支出修復費
    用共1萬8,587 元（板金費用1,080元、塗裝費用6,048元、
    零件費用1萬1,459元），范秀鑾本得請求被告賠償上開損失
    ，茲因系爭車輛經范秀鑾向原告投保車體損失險，原告已賠
    付上開金額，原告乃依民法侵權行為規定、保險法第53條第
    1 項規定代位向被告請求等語。並聲明：被告應給付原告1
    萬8,587元，及自起訴狀繕本送達翌日起至清償日止，按週
    年利率5 ％計算之利息。
三、被告受合法通知，未於言詞辯論期日到場爭執，亦未提出書
    狀作何聲明或陳述。
四、本院得心證之理由：
㈠、按汽車、機車或其他非依軌道行駛之動力車輛，在使用中加
    損害於他人者，駕駛人應賠償因此所生之損害；被保險人因
    保險人應負保險責任之損失發生，而對於第三人有損失賠償
    請求權者，保險人得於給付賠償金額後，代位行使被保險人
    對於第三人之請求權民法第191 條之2 前段及保險法第53條
    第1 項前段分別定有明文。查原告主張之事實，業據其提出
    汽車保險計算書、發票、高雄市政府警察局道路交通事故初
    步分析研判表、高雄市政府警察局交通事故當事人登記聯單
    、系爭車輛行照、估價單、系爭車輛維修照片等件為證（本
    院卷第13至27頁），並經本院職權調閱本件事故道路交通事
    故現場圖等資料1 份在卷可稽（本院卷第59至84頁）。而被
    告自承就本件通事故有煞車不及而自後撞擊系爭車輛車尾，
    有被告簽名之A3類道路交通事故調查紀錄表附卷為憑（本院
    卷第59頁）。是本件依調查證據之結果，認原告主張之事實
    堪信為真實。是以，原告既已依保險契約給付系爭車輛之修
    復費用，自得依上開法律規定代位行使對被告之損害賠償請
    求權。
㈡、次按不法毀損他人之物者，被害人得請求賠償其物因毀損所
    減少之價額；負損害賠償責任者，除法律另有規定或契約另
    有訂定外，應回復他方損害發生前之原狀，前項情形，債權
    人得請求支付回復原狀所必要之費用，以代回復原狀，民法
    第196 條、第213 條第1 項、第3 項分別定有明文。又依民
    法第196 條請求賠償物被毀損所減少之價額，得以修復費用
    為估定之標準，但以必要者為限，例如：修理材料以新品換
    舊品，應予折舊，此有最高法院77年5 月17日77年度第9 次
    民事庭會議決議可資參照。故債權人所得請求者既為回復原
    狀之必要費用，倘以維修費用為估定其回復原狀費用之標準
    ，則修理材料以新品換舊品時，即應予折舊。而關於固定資
    產折舊率又可分為平均法及定率遞減法。所謂平均法係以固
    定資產成本減除殘價後之餘額，按固定資產耐用年數表規定
    之耐用年數平均分攤，計算其每期折舊額，定率遞減法係以
    固定資產每期減除該期折舊額之餘額順序作為各次期計算折
    舊之基數，而以一定比率計算其折舊額。是依損害賠償之目
    的在於填補被害人實際損害之目的而言，應採用平均法計算
    折舊，較為公允。查原告業已賠付系爭車輛修復費用1萬8,5
    87 元（板金費用1,080元、塗裝費用6,048元、零件費用1萬
    1,459元），此費用維修之項目核與系爭車輛因本件事故造
    成之車損部位相符，堪認均屬修復所必要。而系爭車輛係10
    8年7月出廠（本院卷第21頁），迄本件事故發生時即108 年
    12月14日，已使用6個月（不滿1 個月者以1 月計），依行
    政院所頒固定資產耐用年數表及固定資產折舊率表，自用小
    客車之耐用年數為5 年，則零件扣除折舊後之修復費用估定
    為1萬零504元【計算方式：1.殘價＝取得成本÷( 耐用年數＋1
    )即11,459÷(5+1)≒1,910（小數點以下四捨五入）；2.折舊
    額 ＝(取得成本－殘價)×1/（耐用年數）×（使用年數）即(11
    ,459－1,910) ×1/5×（0+6/12）≒955（小數點以下四捨五入
    ）；3.扣除折舊後價值＝（新品取得成本－折舊額）即11,459
    －955＝10,504】，另加計毋庸折舊之板金及塗裝費用，系爭
    車輛之修復費用應為1萬7,632元【計算式：10,540元＋1,080
    元＋6,048元=17,632元】，逾此範圍之部分，則不應准許。
㈢、末按遲延之債務，以支付金錢為標的者，債權人得請求依法
    定利率計算之遲延利息；應付利息之債務，其利率未經約定
    ，亦無法律可據者，週年利率5 ％；給付無確定期限者，債
    務人於債權人得請求給付時，經其催告而未為給付，自受催
    告時起，負遲延責任。其經債權人起訴而送達訴狀，與催告
    有同一之效力，民法第203 條、第233 條第1 項前段、第22
    9 條第2 項亦分別定有明文。查原告起訴狀繕本已於111 年
    1月20日為公示送達（本院卷第91頁），自公示送達之日起
    經20日即111年2月9日發生送達加催告之效力，準此，原告
    請求給付自起訴狀繕本送達翌日即111年2月10日起至清償日
    止，按週年利率5 ％計算之利息，於法並無不合，應予准許
    。
五、綜上，原告基於民法第191 條之2 前段、保險法第53條第1
    項規定，請求被告給付1萬7,632元，及自111年2月10日起至
    清償日止，按週年利率5％計算之利息，此部分為有理由，應
    予准許。逾此範圍之請求則無理由，應予駁回。
六、本件係就民事訴訟法第436 條之8 適用小額訴訟程序所為被
    告敗訴之判決，依同法第436 條之20規定，由本院依職權宣
    告假執行。
七、本件應適用小額訴訟程序，依民事訴訟法第436 條之19第1
    項規定，法院為訴訟費用之裁判時，併確定訴訟費用額為1,
    000 元。另原告之訴雖一部有理由、一部無理由，然因原告
    確有提起本件訴訟必要，且起訴後應徵之裁判費至少為1,00
    0 元（民事訴訟法第77條之13規定參照），是本院認應依民
    事訴訟法第79條規定，酌量情形由被告全部負擔。
中　　華　　民　　國　　111 　年　　4 　　月　　11　　日
          　　　　鳳山簡易庭  法　  官  林育丞
以上正本係照原本作成。
民事訴訟法第436條之24第2項：對於本判決之上訴，非以違背法
令為理由，不得為之。
如對本判決上訴，須於判決送達後20日內向本院提出上訴狀，並
須表明原判決所違背之法令及其具體內容與依訴訟資料可認為原
判決有違背法令之具體事實之上訴理由。（均須按他造當事人之
人數附繕本）。
中　　華　　民　　國　　111 　年　　4 　　月　　11　　日
                              書  記  官